臺灣板橋地方法院刑事判決　　　　　　　96年度易字第1196號
公　訴　人　臺灣板橋地方法院檢察署檢察官
被　　　告　丙○○
　　　　　　　　　　　號3樓
選任辯護人　嚴亮律師
上列被告因贓物案件，經檢察官提起公訴（96年度偵字第3342、
3585 號） ，本院判決如下：
    主  文
丙○○犯如附表所示之罪，各處如附表所示之刑。應執行有期徒
刑肆月，如易科罰金，以新臺幣壹仟元折算壹日。
其餘被訴部分無罪。
    事  實
一、丙○○前因搶奪案件，經臺灣臺北地方法院以91年度訴字第
    283 號判決判處有期徒刑1 年6 月，再經臺灣高等法院以91
    年度上訴字第1825號判決上訴駁回確定，於民國93年3 月5
    日縮短刑期假釋出監，所餘刑期交付保護管束，並於93年5
    月2 日因期滿假釋未經撤銷，其未執行之刑，以已執行完畢
    論。詎其仍不知悔改，雖得預見戊○○所持交如附表所示之
    筆記型電腦，皆可能屬來路不明之贓物（戊○○涉犯竊盜罪
    嫌部分，另由本院審結），竟仍分別基於收受贓物之不確定
    故意，先後自戊○○處收受如附表所示之筆記型電腦，並旋
    於附表所示之時間，與戊○○一同前往址設臺北市○○區○○路4 段905 號之「金玉成當舖」，以丙○○本人之名義典
    當如附表所示筆記型電腦得款。嗣因己○○遭竊報案，經警
    循線追查，始悉上情。
二、案經己○○、乙○○訴由臺北縣政府警察局移請臺灣板橋地
    方法院檢察署檢察官偵查後提起公訴。
    理  由
壹、有罪部分
一、本案以下認定事實所引用之證據，檢察官、被告丙○○與選
    任辯護人均未就證據能力表示異議（見本院卷第60頁），而
    各該證據依刑事訴訟法規定亦無不具證據能力之情事，故本
    院認均得作為認定被告丙○○有罪之依據，合先敘明。
二、訊據被告丙○○固坦承：伊與共同被告戊○○確於如附表所
    示之時間2 次一起前往「金玉成當舖」典當如附表所示之筆
    記型電腦，並均係以伊名義典當等情，惟矢口否認有何收受
    贓物之犯行，辯稱：伊不知道戊○○所持交之筆記型電腦為
    贓物，戊○○說是他太太的，伊以為是同一台筆記型電腦，
    因戊○○說忘記帶身分證才幫忙他云云，選任辯護人則為被
    告丙○○辯護稱：共同被告戊○○已供述被告丙○○不知道
    是贓物，足見被告丙○○確實不知道如附表所示之筆記型電
    腦是贓物云云，惟查：
（一）如附表所示之筆記型電腦，均係共同被告戊○○於如附表
      所示之時間、地點，獨自一人敲破各該自用小客車車窗後
      所竊取者，業據共同被告戊○○於96年2 月26日檢察官訊
      問時具結證述在案，核與證人即告訴人己○○、乙○○於
      警詢及檢察官訊問時證述之情節相合，足見前開物品均屬
      贓物明確。而被告丙○○係於如附表所示之時間，以本人
      名義將各該贓物持往「金玉成當舖」典當得款，除經證人
      即「金玉成當舖」實際負責人甲○於警詢、檢察官訊問及
      本院審理時皆證述一致外，並有其庭呈之被告丙○○全部
      典當紀錄（含照片、失主贖回條、當票影本）1 份（見臺
      灣板橋地方法院檢察署96年度偵字第3342號卷第222 至22
      7 頁）附卷可資佐證，足以認定被告丙○○此部分供述為
      真實。
（二）被告丙○○雖以前詞置辯，然其於本院訊問時，已自承：
      伊與戊○○認識8 年，但是沒有常聯絡，戊○○平常靠什
      麼維生，伊不清楚，那陣子戊○○常找伊借錢等語，則被
      告丙○○自應知悉共同被告戊○○當時經濟情況不佳，並
      非有相當資力之人無疑，再參照前開全部典當紀錄所示，
      被告丙○○前於95年10月25日，即已為共同被告戊○○向
      「金玉成當舖」典當廠牌：ASUS（華碩），型號：L4000L
      ，機身序號：39NP020782號之筆記型電腦1 台在案，則在
      筆記型電腦功能用途均相類似之情形下，共同被告戊○○
      顯無可能復於同年12月5 、6 日，另持其太太所有之不同
      筆記型電腦交付與被告丙○○典當，已足使一般人均得產
      生懷疑前開物品係屬贓物之虞慮。就此被告丙○○雖辯稱
      ：伊以為都是同一台筆記型電腦云云，惟除上開筆記型電
      腦相互間之廠牌型號、典當金額均有所不同外，證人甲○
      於本院審理時，證稱：95年12月5 、6 日兩個筆記型電腦
      外觀一看就知道是不一樣，通常當第一台的時候，我不會
      問東西是不是典當人的，但如果當第二台的時候就會質疑
      ，會問典當人東西有沒有問題，因為我都要通報，如果有
      兩個人在場，我跟出名典當的人談典當物的價值，並把錢
      跟當票交給出名典當的人，收當筆記型電腦時，均會在典
      當人面前詳細記載品牌、型號及機身序號，也會記載在當
      票上面等語綦詳，足見證人甲○於收當各該筆記型電腦時
      ，均已當面與被告丙○○討論典當物品之相關細節，復載
      明在相關資料上，自無可能仍誤認所典當者為同一台筆記
      型電腦之理，再觀諸附表筆記型電腦及包裝袋之照片所示
      ，確亦足以明白分辨係完全不同之筆記型電腦，在在可認
      被告丙○○所辯並無可採。
（三）況被告丙○○於本院審理時，另自承其於各次典當筆記型
      電腦時，共同被告戊○○均有陪同至「金玉成當舖」等情
      ，而證人甲○於本院審理時，亦證稱：去當舖典當本案物
      品只要年滿20歲，有身分證就可以，沒有特別限制等語，
      則共同被告戊○○典當各該物品在時間上既無急迫性，且
      於95年10月25日前後，已以未帶身分證為由，請求被告丙○○代為典當物品，為何於相隔近1 個多月後，仍再以同
      一藉口，特意於95年12月5 、6 日2 次邀約被告丙○○一
      同前往「金玉成當舖」典當？而非待共同被告戊○○尋獲
      或補辦身分證後自行前往即可？顯見實有違反一般正常情
      形之處，經本院於審理期日以此點質問被告丙○○，其即
      供稱：「我沒有想那麼多，我只是想要戊○○趕快還我錢
      就好」等語在卷，益徵被告丙○○於95年12月5 、6 日再
      為典當如附表所示之筆記型電腦時，雖足以預見、懷疑共
      同被告戊○○所持交者可能為贓物，然為求能順利典當使
      共同被告戊○○儘速償還款項，縱為贓物亦不違背其本意
      無訛。
（四）至共同被告戊○○於檢察官及本院訊問時，雖均供稱：被
      告丙○○不知道如附表所示之筆記型電腦為贓物等語，惟
      此僅能證明共同被告戊○○並未將其竊得物品之情節如實
      告知被告丙○○，因之被告丙○○並未具有贓物認知之直
      接故意而已，尚非能作為被告丙○○無上開不確定故意之
      有利認定，被告丙○○及選任辯護人之辯解均無可採。
（五）綜上所述，本件卷內雖無積極證據足以認定被告丙○○主
      觀上就如附表所示之筆記型電腦，係明知為戊○○所竊取
      之贓物而具有直接故意（蓋共同被告戊○○於警詢及檢察
      官內勤訊問時所述，因指涉被告丙○○與之共犯竊盜罪嫌
      等情，多有與事實不符之處，尚難以採信，附此敘明），
      惟被告丙○○於95年12月5 、6 日既皆具有收受贓物之不
      確定故意，自均仍該當於收受贓物罪責，至為灼然。本案
      事證明確，被告犯行洵堪認定。
三、核被告丙○○所為，均係犯刑法第349 條第1 項之收受贓物
    罪。查被告丙○○前因搶奪案件，經臺灣臺北地方法院以91
    年度訴字第283 號判決判處有期徒刑1 年6 月，再經臺灣高
    等法院以91年度上訴字第1825號判決上訴駁回確定，於93年
    3 月5 日縮短刑期假釋出監，所餘刑期交付保護管束，並於
    93年5 月2 日因期滿假釋未經撤銷，其未執行之刑，以已執
    行完畢論，有臺灣高等法院被告前案紀錄表1 份在卷可參，
    其於有期徒刑執行完畢後，5 年內故意再犯本案有期徒刑以
    上之罪，均為累犯，皆應依刑法第47條第1 項規定，加重其
    刑。又被告丙○○前後2 次收受贓物行為，犯意個別，侵害
    告訴人己○○、乙○○二人之法益不同，應予分論併罰。爰
    審酌被告丙○○收受贓物將使告訴人等財物追償倍增困難，
    增加檢警單位偵查困難度，暨其犯罪動機、手段、犯後猶未
    坦認犯行等一切情狀，分別量處如附表所示之宣告刑，且因
    本案之犯罪時間皆在96年4 月24日以前，均應依中華民國96
    年罪犯減刑條例規定減其刑期二分之一，並定其應執行之刑
    ，及皆諭知如易科罰金之折算標準，以資懲儆。
貳、無罪部分
一、公訴意旨另以：被告丙○○明知戊○○所持有之鑽戒黃台1
    只（係戊○○叔父丁○○所有，於95年10月26日10時許，在
    臺北市○○區○○路68巷6 號4 樓之住處內，遭戊○○竊取
    ，而竊盜部分未據告訴）係屬來路不明之贓物，於95年10月
    26日某時許，在不詳地點，自戊○○處予以收受，並於同日
    中午某時許，持之前往金玉成當舖典當5 千元等情，因認被
    告丙○○此部分亦構成刑法第349 條第1 項之收受贓物罪嫌
    。
二、按犯罪事實應依證據認定之，無證據不得認定其犯罪事實；
    不能證明被告犯罪者，應諭知無罪之判決，刑事訴訟法第15
    4 條第2 項、第301 條第1 項分別定有明文。次按事實之認
    定，應憑證據，如未能發現相當證據，或證據不足以證明，
    自不能以推測或擬制之方法，為裁判基礎；且認定犯罪事實
    ，所憑之證據，無論直接或間接證據，其為訴訟上之證明，
    須於通常一般之人均不致有所懷疑，而得確信其為真實之程
    度者，始得據之為有罪之認定，倘其證明尚未達到此一程度
    ，而有合理性懷疑之存在時，即無從為有罪之認定，最高法
    院40年台上字第86號、76年台上字第4986號分別著有判例可
    資參照。
三、訊據被告丙○○堅決否認此部分犯行，辯稱：伊不知道戊○○所持交之鑽戒黃台為贓物，戊○○說是他叔叔的，典當鑽
    戒黃台是我自己一個人去等語，經查：
（一）證人丁○○於警詢時，雖證稱：該鑽戒黃台是我的沒錯，
      我好幾年沒有戴了，都一直放在家裡茶几上的置物盒內，
      我不知道戊○○拿走鑽戒黃台，戊○○是我大哥的小兒子
      ，我不對他提出告訴，但其他的人請警方嚴辦，並向各當
      事人提出贖回金新臺幣5 千元之求償等情。惟共同被告戊○○於96年5 月7 日本院訊問時，已就提起公訴之4 次竊
      盜犯行均坦承不諱（含如附表所示者），僅就其有無於95
      年10月26日上午10時許，竊取證人丁○○鑽戒黃台1 只部
      分，仍堅稱：我沒有偷，我父親很早就不在了，我跟我叔
      叔住，我叔叔之前有說過我要用就可以拿去用，但是我拿
      去當之前，沒有事先跟我叔叔講，是警察通知我叔叔說鑽
      戒黃台在當舖，我叔叔才知道等語，有當日本院準備程序
      筆錄附卷可稽，核共同被告戊○○既就前開竊盜罪行皆已
      自白，而其95年10月26日所為之犯嫌，復因證人丁○○未
      提出告訴欠缺訴追條件，而不得判處罪刑，共同被告戊○○就此似無再為虛偽辯解之必要，而證人丁○○經本院合
      法傳喚，復未到庭作證澄清事實，故證人丁○○既多年未
      曾配戴該鑽戒黃台，且隨意放置在茶几上之置物盒內，則
      其先前是否確曾經表示共同被告戊○○可取走鑽戒黃台乙
      情，實非無疑，已難逕認該鑽戒黃台確屬贓物之情。
（二）另證人丁○○於警詢時，證稱：該鑽戒黃台是十幾年前友
      人送我的生日禮物，沒有證明文件等語在案，而證人甲○
      於本院審理時，同證稱：被告丙○○拿鑽戒黃台典當的時
      候，沒有拿保單，因為該鑽戒是男戒，所以我沒有多問該
      鑽戒的來源等語，足見該鑽戒黃台並無可資辨識是否具有
      合法來源之證明，屬易於流通持有之物，再依上開全部典
      當紀錄所示，被告丙○○亦僅持該鑽戒黃台典當過1 次，
      並無如筆記型電腦有前後多達3 次之情形，且該鑽戒黃台
      確屬共同被告戊○○叔叔所有之物品，價值亦非甚高，故
      共同被告戊○○當時經濟情況如前述雖非甚佳，但仍有可
      能持該物品請求被告丙○○幫忙典當，則被告丙○○主觀
      上是否能明瞭共同被告戊○○與其叔叔內部間之關係，而
      如同附表所示之筆記型電腦（即第2 、3 次典當者）般，
      能預見、懷疑該鑽戒黃台係屬贓物，同非無疑。
（三）況被告丙○○於96年2 月26日檢察官訊問時，已供明：「
      （問：95年10月25日、26日，95年12月5 、6 日有無拿3
      台筆記型電腦、1 顆鑽戒去金玉成當舖典當？）有。」等
      語在案（見臺灣板橋地方法院檢察署96年度偵字第3342號
      卷第198 頁），然公訴人就被告丙○○於95年10月25日為
      共同被告戊○○典當筆記型電腦部分，並未一併提起公訴
      ，足見公訴人亦認被告丙○○最初於95年10月25日之時，
      縱有為共同被告戊○○收受物品持往「金玉成當舖」典當
      ，並非即當然構成收受贓物罪責，而綜觀證人甲○前後所
      為之證述內容，亦難認定被告丙○○供稱伊於95年10月26
      日單獨前往典當之情不可採，則共同被告戊○○於95年10
      月25、26日緊接之時點，臨時對被告丙○○佯稱身邊無身
      分證請求幫忙典當，尚非有違背常情之處，難以與前述相
      隔近1 月餘後（即95年12月5 、6 日），共同被告戊○○
      再以未帶身分證之同一藉口，特意2 次邀約被告丙○○一
      同前往典當筆記型電腦等情可以比擬，故就檢察官起訴被
      告丙○○於95年10月26日，自共同被告戊○○處收受鑽戒
      黃台1 只部分，本院認均難如上開所述（即有罪部分），
      可據以認定被告丙○○亦具有收受贓物之不確定故意。
（四）綜上，依卷內積極證據所示，就被告丙○○收受鑽戒黃台
      之部分，除難以遽認是否係屬贓物外，亦尚難如附表所示
      筆記型電腦之部分，同使本院達於被告丙○○主觀上具有
      收受贓物不確定故意之確信。此外，復查無其他積極證據
      足資認定被告丙○○有公訴人所指之收受贓物犯意，被告
      丙○○此部分之罪嫌即屬不能證明，而公訴意旨既認此部
      分與前開論罪科刑部分，為數罪併罰關係，是就被告丙○○被訴於95年10月26日涉有收受贓物犯嫌之部分，自應另
      為無罪之諭知。
據上論斷，應依刑事訴訟法第299 條第1 項前段、第301 條第1
項，刑法第349 條第1 項、第47條第1 項、第41條第1 項前段、
第51條第5 款，刑法施行法第1 條之1 ，中華民國96年罪犯減刑
條例第2 條第1 項第3 款、第7 條，判決如主文。
本案經檢察官王家春到庭執行職務。
中　　華　　民　　國　　96　　年　　8 　　月　　14　　日
                  刑事第二庭  審判長法　官  李 麗 玲
                                    法  官  黎 錦 福
                                    法  官  張 兆 光
上列正本證明與原本無異。
如不服本判決，應於判決送達後10日內敘明上訴理由，向本院提
出上訴狀 (應附繕本)，上訴於臺灣高等法院。
                                    書記官  曹 秋 冬
中　　華　　民　　國　　96　　年　　8 　　月　　15　　日
附錄本案論罪科刑法條：
刑法第349條
收受贓物者，處3 年以下有期徒刑、拘役或5 百元以下罰金。
搬運、寄藏、故買贓物或為牙保者，處5 年以下有期徒刑、拘役
或科或併科1 千元以下罰金。
因贓物變得之財物，以贓物論。
附 表：
┌──┬─────────┬───┬─────────┬─────┬─────────┐
│編號│收受之贓物        │被害人│遭竊之時間、地點  │持向「金玉│宣告刑暨減刑後之刑│
│    │                  │      │                  │成當舖」典│期                │
│    │                  │      │                  │當之時間、│                  │
│    │                  │      │                  │金額      │                  │
├──┼─────────┼───┼─────────┼─────┼─────────┤
│一  │廠牌：ACER（宏碁）│己○○│於95年12月5 日下午│95年12月5 │丙○○收受贓物，累│
│    │，型號：Aspire3620│      │某時許，在臺北縣板│日18時許、│犯，處有期徒刑伍月│
│    │（起訴書誤載為3628│      │橋市○○路○段389號│新臺幣1 萬│，如易科罰金，以新│
│    │W ），機身序號：LX│      │「遠東愛買量販店」│2 千元    │臺幣壹仟元折算壹日│
│    │AＺ00000000000FA5號│      │停車場內，遭戊○○│          │，減為有期徒刑貳月│
│    │筆記型電腦1 台（含│      │敲破車號Z3-8158 號│          │又壹拾伍日，如易科│
│    │包裝袋及電源供應器│      │自用小客車窗入內竊│          │罰金，以新臺幣壹仟│
│    │等周邊配件）      │      │取                │          │元折算壹日        │
│    │                  │      │                  │          │                  │
│    │                  │      │                  │          │                  │
├──┼─────────┼───┼─────────┼─────┼─────────┤
│二  │廠牌：ASUS（華碩）│乙○○│於95年12月6 日16  │95年12月6 │丙○○收受贓物，累│
│    │，型號：A8Jseries │      │時許，在臺北縣板橋│日17、18時│犯，處有期徒刑伍月│
│    │，機身序號：69NOAG│      │市○○路○ 段389 號│許、新臺幣│，如易科罰金，以新│
│    │048889 號 筆記型電│      │「遠東愛買量販店」│1 萬6 千元│臺幣壹仟元折算壹日│
│    │腦1 台（含包裝袋及│      │停車場內，遭戊○○│          │，減為有期徒刑貳月│
│    │電源供應器等周邊配│      │敲破車號85 29-ED號│          │又壹拾伍日，如易科│
│    │件）              │      │自用小客車窗入內竊│          │罰金，以新臺幣壹仟│
│    │                  │      │取                │          │元折算壹日        │
└──┴─────────┴───┴─────────┴─────┴─────────┘
